【裁判字號】    98,消債清,130
【裁判日期】    980825
【裁判案由】    聲請清算程序
【裁判全文】
臺灣高雄地方法院民事裁定           98年度消債清字第130號
聲  請  人  甲○○
代  理  人  李玲玲律師
上列當事人因消費者債務清理事件聲請清算，本院裁定如下：
    主  文
聲請駁回。
聲請費用由聲請人負擔。
    理  由
一、按債務人對於金融機構因消費借貸、自用住宅借款、信用卡
    或現金卡契約而負債務，在聲請更生或清算前，應提出債權
    人清冊，以書面向最大債權金融機構請求協商債務清償方案
    並表明共同協商之意旨，消費者債務清理條例第151 條第1
    項定有明文。又聲請更生或清算不合程式或不備其他要件者
    ，法院應以裁定駁回之，但其情形可以補正者，法院應定期
    間先命補正，同條例第8 條亦定有明文。
二、查本件聲請人向本院聲請清算，雖主張其有不能清償債務情
    事，前已提出債權人清冊，以書面向最大債權金融機構請求
    共同協商債務清償方案，並協商成立，惟有不可歸責於聲請
    人之事由致履行原協商內容顯有重大困難，且有無法清償債
    務之情，復未經法院裁定開始清算程序或宣告破產，爰聲請
    清算等語。
三、經查：聲請人雖曾依照中華民國銀行公會會員辦理消費金融
    案件無擔保債務協商機制與金融機構成立協商，然該次協商
    之最大債權銀行陽信商業銀行股份有限公司（下稱陽信銀行
    ）嗣因發現早於進行協商前即將該行債權讓與陽光資產管理
    股份有限公司（下稱資產管理公司），故已轉知債權銀行無
    任何債權足供協商，亦無權利為全體債權銀行協商，以致依
    銀行公會協商機制規定及聯合徵信中心信用記載登載規則，
    就本次債務協商情形顯示為“N ”（即未協商），此有陽信
    銀行陳報狀附卷可稽（見本院卷第52頁），核與卷附財團法
    人金融聯合徵信中心當事人查詢個人資料（信用報告）回覆
    書記載債務協商情形顯示為“N ”之情相符（見本院卷第30
    頁）。復依聲請人自承上開最大債權銀行陽信銀行及中國信
    託商業銀行等7 家銀行之債權已讓與資產管理公司等情，以
    及資產管理公司陳報該公司已受讓7 家銀行債權等情（見屏
    院卷第72頁至第123 頁、本院卷第41頁）觀之，足見聲請人
    雖於95年間有進行協商，惟實際上並未依中華民國銀行公會
    會員辦理消費金融案件無擔保債務協商機制成立協商，應堪
    認定。而聲請人除積欠已讓與資產管理公司之7 家銀行債務
    外，既自陳尚積欠聯邦商業銀行及慶豐商業銀行之2 筆債務
    ，而該2 筆債務既未一併讓與資產管理公司（至聲請人陳稱
    積欠新光銀行之債務，因已讓售予上開資產管理公司，該公
    司函覆已清償完畢，見本院卷第48頁），自應於本件聲請清
    算前先前協商，始屬適法。故本件聲請人聲請清算，既未遵
    循前揭消費者債務清理條例第151 條第1 項規定對於金融機
    構因消費借貸、自用住宅借款、信用卡或現金卡契約所負債
    務與全體債權金融機構先行債務協商，本院爰於民國98年7
    月24日裁定命聲請人於裁定送達後14日內補正於消費者債務
    清理條例施行後，依金融機構債務協商機制檢附財產及收入
    狀況等證明文件向最大債權金融機構慶豐商業銀行申請協商
    及協商結果之證明文件到院，如逾期未補正，則駁回其清算
    聲請。聲請人並於98年7 月29日收受上開裁定，有送達證書
    在卷可稽。嗣聲請人僅具狀陳稱其前曾向最大債權銀行申請
    協商，希冀本院向銀行公會函查，惟迄今仍未補正已向最大
    債權銀行申請前置協商之證明文件（見本院卷第60頁）。然
    本院就聲請人聲請清算並未遵循本條例第151 條第1 項規定
    對於金融機構因消費借貸、自用住宅借款、信用卡或現金卡
    契約所負債務與全體債權金融機構先行債務協商之機制之情
    ，除有前開財團法人金融聯合徵信中心當事人查詢個人資料
    （信用報告）回覆書可稽外，並前已依職權函詢95年進行協
    商之最大債權銀行陽信銀行及受讓債權之資產管理公司，已
    如前述，並於前開命聲請人補正之裁定載明，惟聲請人仍置
    之未理，是認本件聲請人聲請清算不合程式，且經本院以裁
    定命補正而未補正，依上說明，自應駁回其清算之聲請，爰
    裁定如主文。
中    華    民    國    98    年    8     月    25    日
                  民事第四庭  法  官  楊淑珍
上為正本係照原本作成
如不服本裁定，應於裁定送達後10日內，以書狀向本院提出抗告
，並繳納抗告費新臺幣1千元
中    華    民    國    98    年    8     月    25    日
                              書記官  吳良美


司法院資訊處製作；財團法人民間司法改革基金會備份。
